臺灣臺南地方法院民事裁定　九十三年度聲字第一一一六號
　　聲　請　人　乙○○○
　　送達代收人　甲○○
右聲請人聲請對相對人丙○○（已死亡）返還擔保金事件，本院裁定如左：
    主      文
本院九十二年度存字第二五八二號擔保提存事件，聲請人所提存之擔保金新台幣拾
萬仟佰拾元准予發還。
聲請程序費用由聲請人負擔。
    理      由
一、本件聲請意旨略以：聲請人不知債務人丙○○已於民國九十二年七月一日死亡，
    嗣為保全對於債務人丙○○之借款債權新台幣（下同）四十萬元之請求，乃對相
    對人即債務人丙○○聲請假扣押，並遵本院於九十二年十月十七日以九十二年度
    裁全字第五四九二號民事假扣押裁定，所命提供十三萬三千三百三十三萬元為假
    扣押之擔保金，以本院九十二年度存字第二五八二號擔保提存事件提存在案。其
    後聲請人聲請假扣押之強制執行時，始發現債務人丙○○已死亡之事實，並經聲
    請撤銷假扣押裁定（九十三年度裁全聲字第一四三號）、撤回假扣押強制執行之
    聲請在案。債務人丙○○既已死亡，聲請人依前述裁定提存擔保金，自不發生提
    存之效力，聲請人所為之提存顯係出於錯誤，爰依提存法第十六條第一項第五款
    規定，聲請返還提存物等語。
二、按擔保提存之提存人於提存後，有提存出於錯誤，經法院裁定返還確定者，得聲
    請該管法院提存所返還提存物，提存法第十六條第一項第五款定有明文。所謂提
    存出於錯誤，自係指提存人無提存原因存在，且對於當事人或標的之認識發生錯
    誤而為提存而言。經查：
  (一)聲請人前開主張之事實，已據提出本院九十二年度裁全字第五四二九號民事假扣
    押裁定、九十二年度存字第二五八二號提存書、九十三年度裁全聲字第一四三號
    民事撤銷假扣押裁定、丙○○除戶戶籍謄本、本院囑託塗銷查封登記書各一件為
    證，且經本院依職權調取前開保全程序執行卷宗及提存卷宗核閱無誤，應堪信為
    真實。
  (二)次查，相對人丙○○於本院前開九十二年度裁全字第五四九二號民事假扣押裁定
    前既已死亡，則該裁定係以無當事人能力之人為假扣押相對人而加以裁定，係屬
    無效裁定。準此，聲請人依此而為提存，其提存原因既不存在，且對於相對人之
    認識（人格是否尚存）亦發生錯誤，足認其提存係出於錯誤之情形。
  (三)從而，聲請人依提存法第十六條第一項第五款規定，聲請返還系爭提存物，為有
    理由，應予准許。
三、依民事訴訟法第九十五條、第八十一條第一款，裁定如主文。
中　　　華　　　民　　　國　　九十三　　年　　　九　　　月　　二十三　　日
                      臺灣臺南地方法院民事第二庭
~B法　　　官　郭貞秀
右為正本係照原本作成
如對本裁定抗告須於裁定送達後十日內向本院提出抗告狀，並應繳納抗告裁判費新台
幣壹仟元。
中　　　華　　　民　　　國　　九十三　　年　　　九　　　月　　二十三　　日
~B法院書記官　李榮杰
